【裁判字號】    89,訴緝,35
【裁判日期】    890908
【裁判案由】    公共危險
【裁判全文】
臺灣桃園地方法院刑事判決                          八十九年度訴緝字第三五號
    公  訴  人  台灣桃園地方法院檢察署檢察官
    被      告  甲○○
    公設辯護人  本院公設辯護人  丁○○
右列被告因公共危險案件，經檢察官提起公訴（八十八年度偵字第七五三六號），本
院判決如左：
    主    文
甲○○放火燒燬現未有人所在之他人所有建築物，處有期徒刑參年陸月。
    事    實
一、甲○○於八十八年三月二十日下午因心情不佳，在其承租位於桃園縣大園鄉○○○街七巷六號之住宅將屋內物品隨意亂丟，為鄰長己○○所見並規勸其向上，覺
    受人譏笑，不以為然，遂將其所有舊機車油箱拆下，以油箱內之汽油潑灑床鋪、
    桌椅等物，於同日下午七時許以打火機點燃潑灑於桌上之汽油，除燒燬其所租用
    未有人所在之上址住宅外，復延燒燬同巷四號己○○所有及八號戊○○租用現未
    有人所在均作倉庫使用之建築物。
二、案經桃園縣警察局大園分局報告台灣桃園地方法院檢察署檢察官偵查起訴。
    理    由
一、訊據被告於本院審理時固坦承房屋起火時在場，惟矢口否認有何故意放火犯行，
    辯稱：伊因以酒精燈施用安非他命，不小心將酒精燈打翻，而引起火災云云。惟
    查：右揭事實業據被告甲○○於警訊中供承不諱，核與被害人己○○、戊○○等
    所指述之被害情節相符，且證人己○○於警訊中證述，在發生火災之前，有看到
    隔壁六號的住戶被告在家裡亂丟東西，之後看到被告離開家裡後，就由被告家中
    開始起火等語（見偵查卷第八頁背面）；再關卷附之火災現場照片，該部機車之
    油箱已拆解（見偵查卷第二十九頁、第三十頁）；而被告於警訊中自承，發生火
    災後先去瑪芝琳服飾，然後去忠孝一街丹妮髮廊燙頭髮等語（見偵查卷第五頁）
    ，核與丹妮髮廊之人員游桂枝接受桃園縣警察局大園分局所做探查紀錄所述情節
    相符（見偵查卷第十一頁），殊難想像被告家中住宅發生火災，不但非為立即報
    警處理，幫忙救火，竟然能夠若無其事前往服飾店及髮廊消費，顯見被告非因失
    火不慎而引起火災；況被告於警訊中均未提及有關其吸食安非他命之情事，復於
    本院審理時始供稱係因失火引起火災，益見該火災非因被告失火不慎而引起；又
    該火災燒燬之房屋，經桃園縣消防局鑑定結果其火處係「可能係位於忠孝三街六
    號一樓樓梯口旁床鋪」，經該局研判「依現場火勢燃燒情形，起火原因以人為因
    素之可能性較高」，有該局火災調查報告書在卷可稽，嗣經本院傳訊證人即該局
    撰寫上開火災調查報告書之消防隊員丙○○到庭證稱：表示起火係「人為因素」
    ，包括人為縱火或疏忽都有可能等語，並當庭繪製火災現場平面圖，依該圖所示
    所示之起火處，與被告供稱之起火地點相同。綜上所述，應堪認被告所辯火災原
    因係因吸食安非他命不慎而失火云云，要屬諉卸刑責，不足採信，應以被告於警
    訊中之供述為真實，此外，並有現場照片八幀在卷可資佐證。本件被告事證明確
    ，犯行洵堪認定。
二、查桃園縣大園鄉○○○街七巷四、八號係供作倉庫堆放物品使用，火災發生時均
    未有人所在一節，業據證人即建築物之使用人己○○、戊○○於本院八十九年五
    月十六日調查證據時證述明確。次查位於上址火災起火地點之住宅係由被告之父
    吳木生租用，而由被告使用一節，業據證人即該房屋乙○○於警訊（見偵查卷第
    七頁）及本院前開時日調查證據時證述明確。按刑法第一百七十三條第一項之放
    火罪，係以放火燒燬之住宅或建築物等現既供人使用或有人所在，依通常情形往
    往因放火結果遭受意外之危害，為保護公共安全起見，特為加重處刑之規定。故
    該條項所稱之人，當然係指放火人犯以外之人而言，如果前項住宅或建築物，即
    為放火人犯自行使用或祇有該犯在內，則其使用或所在之人，已明知放火行為並
    不致遭受何種意外危害，自不能適用該條項處斷（最高法院二十八年度上字第三
    二一八號判例參照）。又刑法上之放火罪，其直接被害法益為一般社會之公共安
    全，雖私人之財產法益亦同時受其侵害，但本罪係列入公共危險章內，自以社會
    公安之法益為重，此觀於燒燬自己所有物致生公共危險時並應論罪之點，亦可得
    肯定之見解，故以一個放火行為燒燬多家房屋（建築物），仍祇成立一罪，不得
    以所焚家數，定其罪數（最高法院二十一年度上字第三九一號判例參照）。核被
    告所為係犯刑法第一百七十四條第一項放火燒燬現未有人所在之他人所有建築物
    罪。爰審酌被告僅因心情不佳，情緒不穩，即在自己租用之住宅內，潑灑汽油後
    以打火機點燃，已危害社會安全暨被害人己○○等之權益及其犯罪後態度猶飾詞
    狡辯等及其他一切情狀，量處如主文所示之刑，以資懲儆。
三、至打火機雖未扣案，不能證明滅失，為被告所有且供犯罪所用之物，然打火機係
    供日常生活所必需，為免日後執行之困難，爰不宣告沒收。
據上論斷，應依刑事訴訟法第二百九十九條第一項前段、刑法第一百七十四條第一項
，判決如主文。
本案經檢察官張春暉到庭執行職務
中      華      民      國    八十九    年      九      月      八      日
                                      臺灣桃園地方法院刑事第五庭
                                          審判長  法  官  范清銘
                                                  法  官  黃雅芬
                                                  法  官  黃永定
右正本證明與原本無異。
如不服本判決，應於判決送達後十日內向本院提出上訴狀( 應附繕本 )，上訴於
臺灣高等法院。
                                                  書記官  陳月桂
中        華        民        國    八十九    年    九    月    十一    日
附論罪科刑依據之法條：刑法第一百七十四條第一項
刑法第一百七十四條 (放火失火燒燬非現住建築物及交通工具罪)
放火燒燬現非供人使用之他人所有住宅或現未有人所在之他人所有建築物、礦坑、火
車、電車或其他供水、陸、空公眾運輸之舟、車、航空機者，處三年以上十年以下有
期徒刑。
放火燒燬前項之自己所有物，致生公共危險者，處六月以上五年以下有期徒刑。
失火燒燬第一項之物者，處六月以下有期徒刑、拘禁或三百元以下罰金。
失火燒燬前項之物，致生公共危險者，亦同。
第一項之未遂犯罰之。


司法院資訊處製作；財團法人民間司法改革基金會備份。
